【裁判字號】    90,自,10
【裁判日期】    900927
【裁判案由】    誹謗等
【裁判全文】
臺灣士林地方法院刑事判決                              九十年度自字第一號
    自  訴  人
    即反訴被告  丙○○
    被      告
    即反訴原告  乙○○
右列自訴被告因誹謗案件，經自訴人提起自訴，反訴被告因誣告案件，經被告提起反
訴，本院判決如左：
    主  文
丙○○無罪。
乙○○無罪。
    理  由
壹、自訴部分：
一、自訴意旨略以：自訴人於八十九年度被鄰居推選為「泉之鄉社區管理委員會」副
    主任委員兼業務委員之無償義工，而被告同為被推選為一般委員，不料被告為爭
    奪主任委員未遂，懷恨在心，竟於八十九年九月三十日公然張貼「大字報」在泉
    之鄉大廈公告欄，指述自訴人「竊盜」、「小偷」；又於八十九年十一月十六日
    張貼「嚴正聲明」在本棟大廈，指述自訴人為「小偷」。被告以文字散布對自訴
    人不名譽之虛構事實，因認被告涉犯刑法之誹謗罪嫌。
二、訊據被告乙○○固供承有於右揭時地張貼「大字報」、「嚴正聲明」，指摘自訴
    人為「竊盜」、「小偷」之事實，惟堅決否認有誹謗之犯行，辯稱：伊所指述之
    事情，皆為事實等語。
三、按刑法第三百十條第三項規定：「對於所誹謗之事，能證明其為真實者，不罰」
    ，所謂對於所誹謗之事，係指行為人所指摘或傳述，足以毀損他人名譽之事，或
    行為人以文字圖畫所散布，足以毀損他人名譽之事而言。所謂能證明為真實，係
    指其事實依據證據足以確切證明其為真實者即可，而無須由法院以裁判認定，其
    事實確經證明真實為必要。經查被告於「大字報」指述自訴人丙○○連續兩次竊
    取懸掛在公告欄上的刑事追加告訴狀，業據自訴人坦承未經被告同意取走一次（
    見本院九十年七月二十四日訊問筆錄），且證人甲○即泉之鄉社區管理委員會之
    總幹事於審理時證稱伊見過自訴人大約拿走被告之刑事追加告訴狀三次等語，堪
    認自訴人應有連續二次未經被告同意取走被告所有之刑事追加告訴狀無疑。再查
    被告於「嚴正聲明」指述自訴人「小偷」早經被罷免委員職務，仍執行更換電梯
    之行為，業據被告提出泉之鄉第二十一屆住戶臨時大會會議紀錄、存證信函等影
    本在卷可稽，且自訴人亦供稱有召開住戶大會決議罷免其職務及更換電梯花費約
    新台幣九十餘萬元之事，惟開會未達法定人數，程序不合，決議無效力等語（見
    審判筆錄）。堪認自訴人確有經住戶大會決議罷免其委員職務後更換電梯之事實
    ，至住戶大會決議有無效力則屬另一問題。因之，被告對於其張貼「大字報」、
    「嚴正聲明」，指摘自訴人為「竊盜」、「小偷」之事，既經證明為真實，其行
    為即為不罰。此外復查無其他證據足認被告有何誹謗犯行，自應為其無罪之諭知
    。
四、自訴人告訴被告犯誹謗罪嫌，於台灣士林地方法院檢察署檢察官開始偵查後，自
    訴人於九十年一月五日始向本院提起自訴，檢察官將案件移送本院（八十九年度
    偵字第九五四八號），本院本應併予審理，惟自訴人於本院審理時，撤回向檢察
    官告訴被告犯誹謗罪嫌部分，此部分欠缺訴追條件，本應為不受理判決，惟因自
    訴部分為無罪判決，故併案部分即無裁判上一罪之關係，應退還檢察官另行依法
    處理。
貳、反訴部分：
一、反訴意旨略以：反訴被告人明知反訴人稱呼其為「小偷」、「竊賊」係根據其所
    為之竊取行為而言，且有人證、物證，鐵證如山，竟仍以為偷竊反訴人之動產為
    法所許，不許反訴人稱呼其為「賊」、「小偷」，而提起本案之誹謗罪，因認反
    訴被告涉有誣告罪嫌。
二、訊據反訴被告堅決否認有誣告犯行，辯稱：伊自訴反訴人犯誹謗之行為，皆為事
    實，鐵證如山云云。
三、按誣告罪之成立，以犯人明知所訴虛偽為構成要件，若誤認有此事實，或以為有
    此懷疑，自不得遽指為誣告，最高法院二十年上字第七一七號判例著有明文。經
    查反訴被告自訴反訴人犯誹謗之犯行，全屬實在，業據反訴人供述明確，且有「
    大字報」、「嚴正聲明」等證物在卷可資佐證。是反訴人自訴反訴人犯誹謗罪之
    事實非虛偽，因與誣告罪之構成要件不符，即難以誣告罪相繩。此外復查無其他
    證據足認反訴被告有何誣告犯行，自應為其無罪之諭知。
據上論斷，應依刑事訴訟法第三百四十三條、第三百三十九條、第三百零一條第一項
判決如主文。
中      華      民      國      九十      年      九      月    二十七  日
                                    台灣士林地方法院刑事第四庭
                                            法  官
右正本證明與原本無異。
如不服本判決，應於判決送達後十日內，向本院提出上訴狀。
                                            書記官
中      華      民      國      九十      年      九      月    二十七  日


司法院資訊處製作；財團法人民間司法改革基金會備份。
